【裁判字號】    97,裁,5008
【裁判日期】    971113
【裁判案由】    水污染防治法
【裁判全文】
最  高  行  政  法  院  裁  定
                                      97年度裁字第5008號
上  訴  人  勝儷企業有限公司
代  表  人  甲○○
被 上訴 人  臺南市政府
代  表  人  乙○○
上列當事人間水污染防治法事件，上訴人對於中華民國97年5月
22日高雄高等行政法院97年度訴字第151號判決，提起上訴，本
院裁定如下：
    主  文
上訴駁回。
上訴審訴訟費用由上訴人負擔。
    理  由
一、按對於高等行政法院判決之上訴，非以其違背法令為理由，
    不得為之，行政訴訟法第242條定有明文。依同法第243條第
    1項規定，判決不適用法規或適用不當者，為違背法令；而
    判決有同條第2項所列各款情形之一者，為當然違背法令。
    又提起上訴，應以上訴狀表明上訴理由，並應添具關於上訴
    理由之必要證據，復為同法第244條第1項第4款及第2項所明
    定。準此，當事人對於高等行政法院判決提起上訴，如以高
    等行政法院判決有行政訴訟法第243條第1項規定之不適用法
    規或適用不當為理由時，其上訴狀或理由書應有具體之指摘
    ，並揭示該法規之條項或其內容；若係成文法以外之法則，
    應揭示該法則之旨趣；倘為司法院解釋或本院之判例，則應
    揭示該判解之字號或其內容；如以高等行政法院判決有行政
    訴訟法第243條第2項所列各款情形為理由時，其上訴狀或理
    由書應揭示合於該條項各款之事實。上訴狀或理由書如未依
    此項方法表明，或其所表明者與上開法條規定不合時，即難
    認為已對高等行政法院判決之違背法令有具體之指摘，其上
    訴自難認為合法。
二、本件上訴人對於高雄高等行政法院97年度訴字第151號判決
    （下稱原判決）上訴，雖以：(一)上訴人既已確實於設備故障
    發生後傳真向被上訴人報備，傳真內容已明確記載故障時間
    及內容，原判決既已審認，復認依卷存之通聯紀錄及傳真時
    間觀之，上訴人主張其設備於民國96年5月10日下午1時30分
    故障顯有可疑，豈非矛盾。且上訴人於原審已陳明該設備係
    委由環保公司維修及報備，則原審對上訴人主張設備故障之
    時間若有疑義，自應傳訊該負責維修之環保公司人員作證，
    以明真相，卻未調查之，自有調查未盡之違誤。又原審認為
    上訴人未依規定於5日內提出書面報告，惟上訴人已依往例
    於修復後去函被上訴人所屬環境保護局，並附維修前後之照
    片供審，雖未完全符合水污染防治法第59條第1項第4款規定
    之格式，然與該規定在有效監控污染，避免污染陷於失控狀
    態之保護意旨無違，尚非不得補正，原判決對此未置理由，
    逕認上訴人未符合該規定而不得主張免責，難謂無誤。另上
    訴人設備維修關水前，已有殘存餘水在水池底部及水管中，
    通常情形仍有部分殘水會排出，然流水量與正常情形相比明
    顯較少，原審認為上訴人於放流口仍得採得水樣，而不採信
    上訴人之主張，顯於經驗法則有違。(二)稽查人員根本未告知
    廠方人員，亦未通知上訴人之人員會同採樣，而係要求聯絡
    負責人趕回現場，於負責人回公司後，僅告知其係例行檢查
    ，要求負責人簽名。若果屬實，則稽查人員製作之報告即屬
    虛偽不實，可否作為處分之依據，非無可疑，上訴人主張應
    傳訊現場稽查人員作證，以釐清事實。原審未予調查，應有
    調查未盡之違失。(三)被上訴人之人員進行採樣及保存樣品時
    ，並未踐行標準程序，此一狀況由稽查人員稽查當日所拍攝
    之照片及錄影內容，其將取樣之水裝置於保存罐內，惟並未
    在盛裝容器封口張貼封條，且雖貼有標籤，但並未在其上依
    規定記載樣品編號、種類特性、採樣日期及時間、保存方式
    及檢測項目等應記載事項；又檢測人員雖將檢體容器置於攜
    帶型箱體，並加填冰塊存放，惟並未測量溫度，且無法校對
    箱體內溫度是否符合4℃±2℃範圍，化學需氧量(COD)有無
    加濃硫酸等等，其採樣程序實難認符合規定，所測值自難援
    以為據。原審遽予採用，其判決理由顯因未查證事實而存有
    矛盾等語為由。惟核其上訴狀所載內容，或係重述其在原審
    業經主張而為原判決摒棄不採之陳詞，或係就原審取捨證據
    、認定事實之職權行使事項，任加指摘違誤，或係就原審所
    為論斷或駁斥其主張之理由，泛言原判決理由不備或理由矛
    盾及判決不適用法規或適用不當，而未具體表明原判決究竟
    有如何合於不適用法規或適用不當、或有行政訴訟法第243
    條第2項所列各款之情形，尚難認為已對原判決之如何違背
    法令有具體之指摘。依首揭規定及說明，應認其上訴為不合
    法，應予駁回。
三、據上論結，本件上訴為不合法。依行政訴訟法第249條第1項
    前段、第104條、民事訴訟法第95條、第78條，裁定如主文
    。
中    華    民    國    97    年    11    月    13    日
                    最高行政法院第五庭
                        審判長法官  劉  鑫  楨
                              法官  王  德  麟
                              法官  黃  淑  玲
                              法官  吳  慧  娟
                              法官  曹  瑞  卿
以  上  正  本  證  明  與  原  本  無  異
中    華    民    國    97    年    11    月    13    日
                              書記官  張  雅  琴


司法院資訊處製作；財團法人民間司法改革基金會備份。
